【裁判字號】    99,交聲,1573
【裁判日期】    991123
【裁判案由】    違反道路交通管理處罰條例聲明異議
【裁判全文】
臺灣臺北地方法院交通事件裁定        99年度交聲字第1573號
原處分機關  臺北市交通事件裁決所
聲明異議人
即受處分人  馬雄風
上列受處分人因違反道路交通管理處罰條例案件，對於臺北市交
通事件裁決所民國99年9 月30日所為之處分（原處分案號：北市
裁罰字第裁22－AEY631332 號），聲明異議，本院裁定如下：
        主  文
異議駁回。
        理  由
一、按汽車駕駛人，駕駛汽車有違反本條例之行為，經交通勤務
    警察或依法令執行交通稽查任務人員制止時，不聽制止或拒
    絕停車接受稽查而逃逸者，除按各該條規定處罰外，處新臺
    幣（下同）3 千元以上6 千元以下罰鍰；汽車駕駛人有第60
    條第1 項情形者，除依原條款處罰鍰外，並予記違規點數1
    點，道路交通管理處罰條例第60條第1 項、第63條第1 項第
    1 款定有明文。而按道路交通安全規則第2 條第1 項第1 款
    及道路交通管理處罰條例第3 條第8 款均明文規定該等有關
    道路交通管理法規所指之「汽車」，均包括「機器腳踏車」
    。
二、本件聲明異議人即受處分人馬雄風於民國99年8月10日下午4
    時53分許，騎乘車號992－EDJ號重型機車，沿臺北市○○路
    由西往東方向行經中正路、延平北路6 段迴轉道口，該路口
    設有「禁止左轉」標誌，竟仍逕為左轉進入迴轉道，適遇臺
    北市政府警察局士林分局交通分隊員警邱政忠認該車有違反
    道路交通管理處罰條例第48條第1 項第2 款規定之行為，當
    場進行攔車、示意停車受檢，惟該車竟拒絕停車接受稽查、
    反加速駛離，員警乃記下車號、廠牌、車身顏色等資料，以
    該車違反道路交通管理處罰條例第48條第1 項第2 款、第60
    條第1 項規定，對該車所有人馬雄風逕行舉發（其中違反該
    條例第48條第1 項第2 款之部分另為處理），嗣受處分人馬
    雄風於應到案日期前提出申訴，經原處分機關函請舉發單位
    調查結果，仍以受處分人有前開違規行為，原處分機關乃依
    前揭道路交通管理處罰條例第60條第1 項、第63條第1 項第
    1 款（漏引第1 款）規定，於99年9 月30日裁處異議人罰鍰
    3 千元，並各記違規點數1 點。
三、訊據受處分人固不否認其曾經騎乘車號992 －EDJ 號重型機
    車，於前揭時地未曾停下受檢等情，然仍矢口否認有何違反
    道路交通管理處罰條例規定之行為，辯稱：並不清楚所指「
    延平北路6 段」違規左轉處為何處，亦不確定該時是否行經
    該處，況縱有行經該處，亦未曾見有員警、或任何攔檢手勢
    ，況有違規，員警亦應立即追緝、而告知違規，並附上照相
    證明，故今日之舉發實有不妥云云。經查：
  (一)受處分人於前揭時地騎乘991 －EDJ 號重型機車，左轉進入
    設有「禁止左轉」標誌之迴轉道等事實，業經證人即現場舉
    發員警邱政忠到庭具結陳述明確（見本院99年11月8 日筆錄
    ），並有現場號誌設立照片等在卷可稽；復員警邱政忠於前
    揭時地站立於受處分人逕行左轉進入之迴轉道內，親眼目擊
    受處分人違規後進行攔停，惟受處分人並未停下受檢等事實
    ，亦據證人邱政忠具結證稱：「當時我看受處分人從最左邊
    第一車道及禁行機車道的地方，因為第一車道是禁行機車，
    所以在那邊左轉或是迴轉都是違規動作，當時我看到992-ED
    J 、整台車橘色車身的機車左轉，騎士戴安全帽男性、至於
    安全帽是全罩式還是半罩式我沒有印象，我當時由穿著身材
    判斷他是男性，我們做攔停動作以長音一次的哨聲並以手勢
    指著機車停靠路邊的動作，並記下車牌號碼及車身顏色，結
    果這個機車在我面前加速逃逸，我就把車牌號碼及車色馬上
    以電腦查詢後確認無誤即開單。」，更證稱：因該時該處僅
    有違規機車一輛，以進入迴轉道之時間計算，已足夠清楚確
    認違規機車車號等語（見本院99年11月8 日筆錄第3 、4 頁
    ），並經證人邱政忠於法院指認受處分人明確無訛，有指認
    照片在卷可稽，另有攔停舉發現場位置圖及照片附卷可參。
  (二)而以證人邱政忠係本件原處分機關所認定受處分人有前開違
    規行為之原證人，其到庭在本院法官面前具結以言詞供述本
    件訴訟上之待證事實（即受處分人有前開違規事實），因其
    與受處分人毫無怨懟，自無自陷於偽證罪之追訴而構詞誣賴
    受處分人之理；且於本件卷存證據資料內並無任何積極證據
    足以證明員警上開供述係屬虛偽，亦未有足以令人顯信其證
    述為不可採之品性證據或前科證據存在，本院自不得僅臆證
    人為本件開單告發受處分人之員警而全盤抹煞其餘訴訟上所
    具之證人資格，況受處分人就上開證人陳證，無法舉出或提
    出任何對其有利之證據資料，以使本院對證人所述產生合理
    之懷疑，從而本院由製單員警陳證已可得受處分人確有前開
    違規行為之心證，於受處分人無其他舉發有誤之相關證據且
    本院經查業無何證據可認舉發有捏造事實之情時，值勤員警
    本其維護交通秩序及安原職責所為之舉發，自應為證據。綜
    上，本件受處分人有違反道路交通管理處罰條例之行為仍拒
    絕停車接受稽查而逃逸之事實，洵堪認定。況舉發當時日照
    光線良好，且舉發員警係站立於受處分人行進路線，受處分
    人豈有未能見得吹哨、舉手勢之現場員警之理？受處分人空
    言辯：未見任何員警攔阻任何車輛云云，實難採信。
  (三)至受處分人辯稱：違規左轉時，員警應提供科學照片云云。
    按「汽車駕駛人之行為有下列情形之一，當場不能或不宜攔
    截製單舉發者，得逕行舉發：一、闖紅燈或平交道。二、搶
    越行人穿越道。三、在道路收費停車處所停車，不依規定繳
    費。四、不服指揮稽查而逃逸，或聞消防車、救護車、警備
    車、工程救險車之警號不立即避讓。五、違規停車或搶越行
    人穿越道，經各級學校交通服務隊現場導護人員簽證檢舉。
    六、行經設有收費站、地磅之道路，不依規定停車繳費或過
    磅。七、經以科學儀器取得證據資料證明其行為違規。」；
    是以交通違規行為，除有上述道路交通管理處罰條例第7 條
    之2 第1 項第1 至6 款所列舉之情形，或同條項第7 款所列
    之其他違規行為經以科學儀器取得證據資料者外，不得為逕
    行舉發。衡諸該條立法意旨，固乃係立法者對於該條第1 項
    第1 至6 款所定特定之道路違規行為，因考量其發生往往係
    在瞬間或係由交通勤務警察執行勤務時，恰巧目睹之違規情
    事，事實上不便立刻以攝影、錄影器材取證之情形所在多有
    ，且該等違規事實由人之感官即可充分判定，非必以科學儀
    器始能偵測得知；又如超速、或酒醉駕車等人之感官不當然
    即可判定之違規行為，或其他非屬上開列舉範圍內之違規行
    為，乃規定於同條例第1 項第7 款需科學儀器採證始能逕行
    舉發，以保障舉發行為之正確性及憑信性。是本件屬同條例
    第1 項第4 款之事由，係以現場舉發為原則，且不以提供科
    學照片為必要，受處分人為合法考領駕駛執照之人，豈有不
    知之理？故受處分人辯稱：員警無須攔阻云云，顯係矯飾之
    詞，不足採信。
  (四)綜上所述，原處分機關依行為時之道路交通管理處罰條例第
    60條第1 項、第63條第1 項第1 款（漏引第1 款）規定，於
    裁處異議人罰鍰3 千元，並均記違規點數1 點，核無不合。
    本件聲明異議為無理由，應予駁回。
據上論斷，應依道路交通事件處理辦法第18條，裁定如主文。
中    華    民    國    99    年    11    月    23    日
                  交通法庭    法  官    郭惠玲
以上正本證明與原本無異。
如不服本裁定，應於裁定送達後5 日內向本院提出抗告狀。
                              書記官    江虹儀
中    華    民    國    99    年    11    月    25    日

司法院資訊處製作；財團法人民間司法改革基金會備份。
